【裁判字號】    90,親,22
【裁判日期】    900920
【裁判案由】    否認婚生子女
【裁判全文】
臺灣苗栗地方法院民事判決  九十年親字第二二號
    原      告  甲○○
    複代理人    蔡惠如
    被      告  丙○○
                乙○○
                丁○○
    法定代理人  鍾  潔
右當事人間否認婚生子女事件，本院判決如左：
    主      文
確認被告丙○○、乙○○、丁○○非被告鍾潔與原告所生之子女。
訴訟費用由被告負擔。
    事實及理由
一、原告主張：原告於民國六十八年間與被告鍾潔（原名鍾春梅）結婚，嗣因個性不
    合而於七十三年間分居。詎被告鍾潔於分居期間即與他人同居，並分別生下丙○○（女，七十八年八月三十日出生）、乙○○（女，七十九年十一月二十七日出
    生）、丁○○（男八十一年一月二十日出生）等三人，而被告鍾潔生下被告丙○○等三人後，並未告知原告，且兩造於八十四年三月三十一日辦理離婚時，被告
    鍾潔亦未告知原告上開子女並非原告所出。頃日，原告經他人輾轉得悉被告鍾潔
    在與原告離婚前曾與他人生有三名子女，且均辦理戶籍登記，乃調閱被告等之戶
    籍謄本，竟發現被告丙○○等三人之父親欄仍填載原告之名。原告自七十三年間
    即與被告鍾潔分居，且之後未曾再與被告鍾潔同居、同房，準此，被告丙○○、
    乙○○、丁○○自不可能係受胎自原告所生之子女，爰依民法第一千零六十三條
    規定提起否認子女之訴等語。並聲明求為判決如主文所示。
二、被告則陳述：被告鍾潔於七十三年間就與原告分居，被告丙○○、乙○○、丁○○係被告鍾潔與他人所生，並非和原告所生，並同意原告之請求。
三、兩造不爭執之事實：
  （一）原告與被告鍾潔（原名鍾春梅）曾於六十八年間結婚，嗣於八十四年八月三
        十一八日離婚。
  （二）原告與被告鍾潔於七十三年間分居，而被告丙○○於七十八年八月三十日出
        生，被告乙○○於七十九年十一月二十七日出生，被告丁○○於八十一年一
        月二十日出生，受胎時原告並未與被告鍾潔同居、同房。
四、得心證之理由：
（一）經查，原告所主張被告丙○○、乙○○、丁○○非原告與被告鍾潔受胎所生之
      事實，業據提出提出戶籍謄本為證，並為被告鍾潔所不爭執，且本件經本院依
      職權囑託法務部調查局就被告丙○○、乙○○、丁○○與原告間有無親子關係
      進行鑑定結果，被告丙○○之DNA STR式FGA、TH01、CSF1PO、D21S11、D18S51
      、D16S539型別，被告乙○○之ABO式血型及DNA  STR式FGA、D8S1179、D18S51
      、D2S1338、D19S433型別，被告丁○○之ABO式血型及DNA  STR式FGA、D21S11
      、D18S51、D19S433型別，均與原告甲○○之相對應型別矛盾，因此認為甲○○不可能為丙○○、乙○○、丁○○之生父。此有該局九十年八月二十二日（
      九○）陸（四）字第九○一七六○五八號鑑定通知書乙份在卷可稽，是堪信原
      告前開主張為真實。
（二）按從子女出生日回溯第一百八十一日起至第三百零二日止為受胎期間；妻之受
      胎，係在婚姻關係存續中者，推定其所生子女為婚生子女。前項推定，如夫妻
      之一方能證明妻非自夫受胎者，得提起否認之訴。但應於知悉子女出生之日起
      ，一年內為之。民法第一千零六十二條第一項、第一千零六十三條分別定有明
      文。查被告鍾潔於七十八年八月三十日生下被告鍾庭婷，於七十九年十一月二
      十七日生下被告乙○○，於八十一年一月二十日生下被告丁○○，而本件原告
      與被告鍾潔係於八十四年八月三十一日離婚，依前揭民法第一千零六十二條第
      一項及第一千零六十三條第一項規定，被告丙○○、乙○○、丁○○自應推定
      為原告與被告鍾潔之婚生子女，然被告丙○○、乙○○、丁○○與原告並無親
      子血緣關係，被告鍾潔懷胎生下被告丙○○、乙○○、丁○○，並非自原告受
      胎一節，已如前述，而被告丙○○、乙○○、丁○○分別係於七十八年八月三
      十日、七十九年十一月二十七日、八十一年一月二十日出生之事實，亦已如前
      述，惟本件原告係於九十年五月間請領戶籍謄本時，方知有被告丙○○、乙○○、丁○○等子女之情，業據原告陳明在卷，且為被告鍾潔所不否認，又原告
      離婚時之戶籍地址在台南縣左鎮鄉岡林村一鄰岡林四號之一，被告鍾潔之戶籍
      地址則為台北縣萬里鄉萬里村二鄰二七號，兩造並同設一戶籍，原告與被告鍾
      潔離婚時並未約定子女監護權之歸屬，此有戶籍謄本附卷可稽，再參以原告曾
      多次長期在監執行，亦有被告全國刑案紀錄表附卷可憑，因此原告主張於九十
      年五月間始知悉被告丙○○、乙○○、丁○○出生之事實，亦堪信為真實。從
      而，原告於知悉被告丙○○、乙○○、丁○○出生之日起一年內提起本件訴訟
      ，於法洵屬有據，應予准許。
五、訴訟費用負擔之依據：民事訴訟法第七十八條、第八十五條第一項前段。
中      華      民      國    九十      年      九      月     二十     日
                                    臺灣苗栗地方法院民事庭
~B法      官  宋國鎮
右為正本係照原本作成。
如對本裁定抗告須於裁定送達後二十日內向本院提出上訴狀。
中      華      民      國    九十      年      九      月     二十     日
~B法院書記官  黃秀娟


司法院資訊處製作；財團法人民間司法改革基金會備份。
